【裁判字號】    92,上易,920
【裁判日期】    920414
【裁判案由】    竊盜
【裁判全文】
臺灣高等法院刑事判決                            九十二年度上易字第九二０號
    上  訴  人  臺灣板橋地方法院檢察署檢察官
    被      告  乙○○
右上訴人因被告竊盜案件，不服臺灣板橋地方法院九十二年度易字第六五號，中華
民國九十二年三月七日第一審判決（起訴案號：臺灣板橋地方法院檢察署九十二年度
偵字第二一七號），提起上訴，本院判決如左：
    主  文
原判決撤銷，發回台灣板橋地方法院。
    理  由
一、公訴意旨略以：被告乙○○前因竊盜案，經臺灣高雄地方法院以九十年度易字第
    四五一八號判處有期徒刑六月，於民國（下同）九十一年八月十二日易科罰金執
    行完畢，又因竊盜案經臺灣臺北地方法院於九十一年十一月十四日判處有期徒刑
    六月，仍不知悔改，意圖為自己不法之所有，於九十一年十二月十一日十三時許
    ，在臺北縣板橋市○○路三四號地下一樓莊敬超市內，竊取超市內之洗髮精十瓶
    、洗面乳十瓶、防蚊液六瓶、洗顏泥一瓶（價值共計新臺幣三千八百四十元），
    得手後藏放於外套內，於步出超市門口欲離去之際，為店員甲○○發覺報警當場
    查獲，因認被告涉犯刑法第三百二十條第一項之普通竊盜罪嫌。
二、原審判決略以：按案件曾經判決確定者，應諭知免訴之判決，刑事訴訟法第三百
    零二條第一款定有明文。又訴訟上所謂一事不再理之原則，關於實質上一罪或裁
    判上一罪，亦均有其適用，最高法院六十年臺非字第七七號著有判例可資參照。
    查本件被告乙○○前因意圖為自己不法所有之犯意，於九十一年七月二十八日十
    五時二十五分許，在臺北市文山區○○○路○段一七０巷四十一號「萬年超市」
    內，趁店員何麗娟疏於注意之際，徒手竊取店內擺設販售之洗面乳二十支、防曬
    乳四支、刮鬍刀片十九包及潤膚乳二瓶等物品得手，遭店員何麗娟發現旋報警當
    場查獲之竊盜犯罪事實，業經臺灣台北地方法院檢察署檢察官以九十一年度偵字
    第一八一五四號向臺灣台北地方法院提起公訴，經臺灣台北地方法院以九十一年
    度易字第一二六三號判決判處被告有期徒刑六月，如易科罰金以三百元折算一日
    ，並於九十一年十二月十九日確定，有臺灣台北地方法院九十一年度易字第一二
    六三號刑事判決、臺灣高等法院全國前案紀錄表在卷可稽。本件被告被訴於九十
    一年十二月十一日十三時許之竊盜行為，與前開經臺灣台北地方法院判決確定之
    竊盜行為間，其時間相距僅五個多月，尚非久遠，且其犯罪時間亦在前開判決確
    定之前，犯罪構成要件、手段復係相同，堪認被告應係基於概括之犯意而為，是
    本件起訴之犯罪事實，核與臺灣台北地方法院前開確定判決所認定之事實，具有
    連續犯之裁判上一罪關係，為該確定判決既判力效力所及，爰依上開說明，不經
    言詞辯論，逕為不受理之判決，固非無見。
三、惟按確定判決既判力之原則，不論實質上之一罪，或連續犯、牽連犯、想像競合
    犯等裁判上之一罪，其一部事實已經判決確定者，對於構成一罪之其他部分，均
    有其適用，此乃基於審判不可分之關係，在審理事實之法院，就全部犯罪事實，
    依同法第二百六十七條之規定，本應予以審判，故其判決確定之效力，應及於全
    部之犯罪事實，若在最後審理事實之法院宣判後，始行發生之事實，既非該法院
    所得審判，即為該案判決之既判力所不及。是既判力對於時間效力之範圍，係以
    最後審理事實法院之宣示判決日為判斷之標準。是若在最後審理事實法院宣示判
    決後，始行發生之事實，既非該法院所得審理，即非該案之既判力所能及，應屬
    另一犯罪事實，非可併予免訴，有最高法院八十七年度台上字第一一五○號、八
    十六年度台非字第三一七號、八十五年度台非字第三四八號、八十五年度台非字
    第三二號、八十四年度台上字第四二四號判決意旨可資參照。本件被告雖曾於九
    十一年七月二十八日在臺北市文山區○○○路○段一七０巷四十一號「萬年超市
    」內為竊盜之行為，惟因該案經台灣台北地方法院檢察署檢察官提起公訴後，業
    經台灣台北地方法院以九十一年度易字第一二六三號於九十一年十一月十四日宣
    示判決，並於九十一年十二月十九日確定在案，有全國刑案資料查註表一紙在卷
    可憑。按本件被告被訴於九十一年十二月十一日之竊盜行為，係發生於前開案件
    最後審理事實法院宣示判決（即九十一年十一月十四日）後，是顯非前案確定判
    決既判力所及，即屬另一犯罪事實，原審遽就被告於前案宣示判決後所發生之犯
    罪事實，認係前案確定判決之既判力所及，而為免訴之判決，於法自屬有違。上
    訴意旨，執此指摘原判決不當，為有理由，應由本院將原判決撤銷發回原法院另
    為適法之判決，並不經言詞辯論為之。
據上論斷，應依刑事訴訟法第三百六十九條第一項但書、第三百七十二條，判決如主
文。
中      華      民      國    九十二    年      四      月     十四     日
                              臺灣高等法院刑事第二十一庭
                                  審判長法  官  葉  騰  瑞
                                        法  官  江  國  華
                                        法  官  莊  明  彰
右正本證明與原本無異。
不得上訴。
                                        書記官  廖  逸  柔
中      華      民      國    九十二    年      四      月     十四     日


司法院資訊處製作；財團法人民間司法改革基金會備份。
